臺灣澎湖地方法院刑事判決
111年度簡上字第4號
上  訴  人  陳振昱
即  被  告          


上列上訴人即被告因傷害案件，不服本院中華民國111年1月26日
110年度馬簡字第152號第一審刑事簡易判決（原聲請簡易判決處
刑案號：110年度偵字第481號），提起上訴，本院管轄之第二審
合議庭判決如下：
    主  文
上訴駁回。
    理  由
一、本案經本院合議庭審理結果，認原審判決之認事用法、量刑
    及定應執行刑均無不當，應予維持。本案犯罪事實、證據及
    理由，除聲請簡易判決處刑書犯罪事實欄第6行之「先持石
    頭砸向李○○」，更正為「先持石頭砸向李○○之機車」外，其
    餘均引用原審刑事簡易判決（如附件）之記載。
二、被告上訴意旨略以：這2次都是對方先動手，我是為了保護
    自己才反擊，希望能從輕量刑等語。
三、經查：
（一）被告於民國110年3月31日9時30分許，在澎湖縣○○鄉○○村0
      0號前道路，與告訴人互毆，致告訴人受有右顴骨及眼角
      擦挫傷、雙側結膜下出血、右手第三指擦挫傷、腦震盪等
      傷害，被告則受有頭部及左手鈍挫傷、右腳第一腳指脫臼
      等傷害；及被告於110年5月26日18時許，在澎湖縣○○鄉○○
      村0○0號前，與告訴人互毆，致告訴人受有前額挫傷血腫
      併約4公分撕裂傷等傷害；被告則受有腦震盪、左側小腿
      擦傷、右側足部擦傷等傷害之事實，為被告所承認（本院
      卷第78頁），核與證人曾○○、周○○於警詢證述，及告訴人
      於警詢、偵查中所述情節相符，並有三軍總醫院澎湖分院
      附設民眾診療處診斷證明書、澎湖縣警察局馬公分局沙港
      分駐所查訪表、刑案現場平面圖、刑案現場照片等在卷可
      稽。上開事實，堪以認定。
（二）按正當防衛必須對於現在不法之侵害，始足當之，侵害業
      已過去，或無從分別何方為不法侵害之互毆行為，均不得
      主張防衛權，而互毆係屬多數動作構成單純一罪，而互為
      攻擊之傷害行為，縱令一方先行出手，還擊之一方，在客
      觀上苟非單純對於現在不法之侵害為必要排除之反擊行為
      ，因其本即有傷害之犯意存在，自無主張防衛權之餘地（
      最高法院96年度台上字第3526號判決意旨參照）。
（三）被告雖以2次都是告訴人先動手，伊是為了保護自己才反
      擊云云置辯，惟本院斟酌下列情事，認被告2次所為，均
      非僅對於現在不法之侵害為必要排除之反擊行為，而有傷
      害犯意存在，尚無主張防衛權之餘地：
　　　㈠110年3月31日傷害犯行部分：
　　　　證人曾國鍊於警詢中證稱：被告與告訴人發生衝突時，
        我坐在○○村00號旁的矮牆，雙方都有動手等語（警詢卷
        第13至14頁），而依卷附「○○村00號前」之刑案現場照
        片（警詢卷第35頁），該處面臨道路，附近有住戶，被
        告縱遭告訴人毆打，仍可大聲呼喊尋求他人或在場之曾
        國鍊協助，然被告卻與告訴人互毆，致告訴人受有右顴
        骨及眼角擦挫傷、雙側結膜下出血、右手第三指擦挫傷
        、腦震盪等傷害，其所為顯已逾必要防衛程度，而有傷
        害犯意。　　
　　　㈡110年5月26日傷害犯行部分：
　　　　被告於警詢中自陳：告訴人拿酒瓶往我頭部敲下去，我
        也拿酒瓶往告訴人的頭部敲回去，鄰居有人看到發生經
        過，有人勸架，本件是路人報案等語（警詢卷第4頁）
        ，而案發地點○○村0之0號即為證人周○○經營之店面，有
        警詢筆錄（警詢卷第17至19頁）可稽，且依卷附「○○村
        0之0號」之刑案現場照片（警詢卷第41頁），該處附近
        有住戶，被告縱遭告訴人毆打，仍可大聲呼喊尋求他人
        或在場之周○○協助，然被告卻持酒瓶反擊，致告訴人受
        有前額挫傷血腫併約4公分撕裂傷等傷害，其所為顯已
        逾必要防衛程度，而有傷害犯意。
（四）綜上所述，被告確有前揭2次傷害行為，本案事證已臻確
        ，被告前開犯行應堪認定。
四、查原審於判決時，審酌被告之犯罪情節，均依累犯規定加重
    最低本刑，並無悖於司法院大法官釋字第775號解釋意旨，
    所量處之刑度亦未違反罪刑相當原則及比例原則，是原審依
    累犯規定加重最低本刑，並無違法或裁量濫用之情事。原審
    既本於法律所賦予之裁量權限而為刑度宣告，於實體法授權
    之刑度、刑罰種類範圍內，為個案衡量之結果，且關於被告
    之犯罪動機、手段、犯後態度、所生之損害，及其智識程度
    、職業及家庭經濟狀況等情狀，均已顯現於原審之卷證內，
    而為原審於量刑時所審酌。原審之量刑及定應執行刑，均無
    裁量逾越法定範圍或濫用之明顯違法情事，應予維持。被告
    上訴為無理由，應予駁回。　　　
據上論斷，應依刑事訴訟法第455條之1第1項、第3項、第368條
、第373條，判決如主文。
本案經檢察官黃政德聲請簡易判決處刑，及於本審到庭執行職務
。
中　　華　　民　　國　　111 　年　　10 　月　 26　　日
                  刑事庭  審判長法  官　李宛玲
　　　　　　　　　　            法  官  王政揚
　　　　　　　　　　            法  官  王偉為
中　　華　　民　　國　　111 　年　　10　　月　　26　　日
                                書記官  林映君